臺灣臺中地方法院刑事判決　　　　　　 100年度訴字第1897號
公　訴　人　臺灣臺中地方法院檢察署檢察官
被　　　告　賴宜宏
上列被告因違反電信法等案件，經檢察官提起公訴（100年度偵
緝字第422號），本院判決如下：
    主  文
賴宜宏意圖為自己不法之所有，而侵占遺失物，處罰金新臺幣壹
仟元，如易服勞役，以新臺幣壹仟元折算壹日。又意圖為自己不
法之利益，以無線方式，盜用他人電信設備通信，處有期徒刑參
月，如易科罰金，以新臺幣壹仟元折算壹日。
    事  實
一、賴宜宏於民國99年1月20日晚間某時許，在位於臺中市○區
    ○○街7號之水利大樓，拾獲李成孝所遺失之行動電話門號
    0000000000號SIM卡1張（於99年1月20日22時30分許在上址
    遺失），竟意圖為自己不法之所有，將上開門號SIM卡侵占
    入己。復另意圖為自己不法之利益，將上開門號SIM卡先後
    插入其所使用之不詳廠牌行動電話3支（序號分別為0000000
    00000000號、000000000000000號、000000000000000號，均
    未扣案），自99年1月21日0時57分許起至同年2月11日17時
    許止，在不詳處所，接續以無線電磁方式，向臺灣大哥大股
    份有限公司傳送行使上開門號之訊號，並隱瞞其非上開門號
    合法使用人之事實，要求提供通話服務，致使臺灣大哥大股
    份有限公司之通信系統陷於錯誤，誤認為上開門號申請人李
    成孝使用而予以接收，並提供行動電話通話服務，進而盜用
    該電信設備通信，藉此詐得免繳使用上開門號通信電信費用
    之財產上不法利益共計新臺幣（下同）8300.8元（檢察官起
    訴書誤載為8325元，應予更正）。嗣經，李成孝發覺上情，
    報警處理。
二、案經臺中市警察局（現改制為臺中市政府警察局）第二分局
    報告臺灣臺中地方法院檢察署檢察官偵查起訴。
    理    由
壹、認定犯罪事實所憑之證據及理由：
一、按被告以外之人於審判外之陳述，經當事人於審判程序同意
    作為證據，法院審酌該言詞陳述或書面陳述作成時之情況，
    認為適當者，亦得為證據；當事人、代理人或辯護人於法院
    調查證據時，知有第159條第1項不得為證據之情形，而未於
    言詞辯論終結前聲明異議，視為有前項之同意，刑事訴訟法
    第159條之5定有明文。查本件認定事實所引用之證據方法（
    包括證人之證述及文書等證據），已經本院於審理時提示被
    告賴宜宏，被告賴宜宏並不爭執其證據能力（見本院100年
    11月3日審判筆錄），揆諸前揭說明，可認為同意作為證據
    ，而本院審酌該等證人之證述及文書等證據作成時之情況，
    並無不宜做為證據之情事，自具有證據能力，而得採為證據
    ，先予敘明。
二、訊據被告賴宜宏於本院審理時固坦承於前揭時、地拾獲上開
    被害人李成孝所遺失之門號SIM卡1張，並將之插入其所使用
    行動電話而撥打通信，惟辯稱：伊使用上開門號SIM卡期間
    僅自99年1月21日起至同年2月4日止，因被害人李成孝已於
    99年2月4日掛失上開門號SIM卡云云。
三、經查：
（一）關於侵占遺失物部分：
      訊之被告賴宜宏於本院審理時坦承於前揭時、地拾獲上開
      被害人李成孝所遺失之門號SIM卡，並將之侵占入己，核
      與被害人李成孝於警詢指稱上開門號SIM卡於前揭時、地
      遺失情節，大致相符，並有臺灣大哥大股份有限公司於
      100年8月23日以法大字第100111727號函檢送被害人李成
      孝於99年2月11日申請補卡之異動申請書影本1份在卷可參
      （見本院卷第20至22頁），綜上，足認被告上揭自白與事
      實相符，應堪採信。
（二）關於盜用他人電信設備通信部分：
    1.證人即被害人李成孝於99年2月20日警詢時證稱：伊於95
      年1月向臺灣大哥大申辦門號0000000000號SIM卡，之後因
      為要回泰國，於99年1月18日23時許將手機交給妹妹保管
      ，於同年月20日22時30分許，妹妹打電話說手機的SIM卡
      在一中街水利大樓掉了，伊要妹妹去電信公司補SIM卡，
      但電信公司說要伊本人才能補，所以伊回臺灣後，於99年
      2 月11日17時許前往電信公司補辦SIM卡，才發現電話遭
      人盜打，伊不知道遭何人侵占等語（見臺中市警察局第二
      分局中分二警偵字第0990004738號刑案偵查卷第3至4頁）
      ，核與上開臺灣大哥大股份有限公司所檢送異動申請書記
      載被害人李成孝於99年2月11日申辦門號0000000000號補
      卡等情，大致相符，並有通聯調閱查詢單1份在卷可參（
      見上開警卷第19頁），參以，被害人李成孝與被告互不相
      識，亦無仇怨，應無設詞誣陷之必要，是上開證詞，應堪
      採信。
    2.門號0000000000號SIM卡自99年1月21日0時57分許起至同
      年2月11日17時許止，經人接續以無線電磁方式，向臺灣
      大哥大股份有限公司傳送行使訊號，要求提供通話服務，
      臺灣大哥大股份有限公司之通信系統誤認為該門號申請人
      李成孝使用而予以接收，並提供行動電話通話服務，上開
      期間之門號通信電信費用共計8300.8元等情，有補印通話
      明細單1份在卷可稽（見上開警卷第10至18頁）。至檢察
      官起訴書誤載為8325元，業經蒞庭檢察官於本院審理時當
      庭更正之（見本院卷第45頁背面），附此敘明。
    3.上開門號SIM卡自99年1月21日起至同年2月4日止，經人先
      後插入不詳廠牌之行動電話3支（序號分別為00000000000
      0000號、000000000000000號、000000000000000號）使用
      通信乙節，有通聯調閱查詢單1份在卷可稽（見上開警卷
      第19至38頁）。參以，被告於本院審理時供稱：伊有使用
      上開門號，是從99年1月21日至2月4日等語（見本院卷第
      16頁背面）。
    4.綜上，足認被告將上開門號SIM卡先後插入其所使用之不
      詳廠牌行動電話3支（序號分別為000000000000000號、00
      0000000000000號、000000000000000號），自99年1月21
      日0時57分許起至同年2月11日17時許止，在不詳處所，接
      續以無線電磁方式，向臺灣大哥大股份有限公司傳送行使
      上開門號之訊號，並隱瞞其非上開門號合法使用人之事實
      ，要求提供通話服務，致使臺灣大哥大股份有限公司之通
      信系統陷於錯誤，誤認為上開門號申請人李成孝使用而予
      以接收，並提供行動電話通話服務，進而盜用該電信設備
      通信，藉此詐得免繳使用上開門號通信電信費用之財產上
      不法利益共計8300.8元。至被告所辯前詞，顯係事後卸責
      之詞，尚難採信。
（三）從而，本件事證明確，被告之上開侵占遺失物、盜用他人
      電信設備通信等犯行，均堪以認定，應依法論科。
貳、所犯法條及刑之酌科：
一、按電信法第56條第1項之罪，以意圖為自己或第三人不法之
    利益，使用有線、無線或其他電磁方式，盜接或盜用他人電
    信設備通信者為要件。本罪之處罰詐得免繳電信通信費用之
    不法利益規定，乃刑法詐欺得利罪之特別法，依特別法優於
    普通法之原則，自毋庸再論以刑法詐欺得利罪。盜拷他人行
    動電話之序號、內碼等資料於自己之行動電話手機後，進而
    有使用盜打之行為，除犯行使偽造準私文書罪，亦同時觸犯
    本罪。然本罪構成要件所稱以有線、無線或其他電磁方式，
    盜接或盜用他人電信設備通信者，並不限於以盜拷他人行動
    電話之序號、內碼等資料於自己之手機內，為盜用之唯一方
    式，其他諸如：利用他人住宅內之有線電話，盜打他人電話
    為通信行為；或在住宅外之電話接線箱內，盜接他人之有線
    電話線路，以自己之電話機盜打他人電話為通信行為；或意
    圖為自己不法之所有，竊取他人之行動電話手機，進而為盜
    打通信之行為；或僅以使用竊盜之意思，擅取他人之行動電
    話手機為盜打通信之行為等，不一而足，皆成立本罪（最高
    法院88年度第一次刑事庭會議決議、88年度臺非字第43號、
    93年度臺非字第217號判決意旨參照）。
二、核被告所為關於侵占上開被害人所遺失門號SIM卡部分，係
    犯刑法第337條之侵占遺失物罪。另核被告所為關於盜用上
    開被害人所遺失門號SIM卡部分，係犯電信法第56條第1項之
    盜用他人電信設備通信罪。
三、查被告基於同一盜用他人電信設備通信之目的，於上開期間
    多次盜用他人電信設備通信，其侵害法益相同，各行為之獨
    立性極為薄弱，依一般社會觀念，於時空上難以強行區隔，
    在刑法評價上，以視為數個舉動之接續行為，合為包括之一
    行為予以評價為合理（最高法院86年度臺上字第3295號判例
    意旨參照），屬接續犯，應論以包括一罪。
四、又被告所犯前開侵占遺失物、盜用他人電信設備通信等2罪
    ，其犯意各別且行為不同，應予分論併罰之。
五、爰審酌被告：（一）因一己貪念，侵占被害人所遺失門號
    SIM卡1張，實無足取；（二）盜用被害人所遺失上開門號
    SIM卡之電話費用共計8300.8元；（三）犯後坦承侵占被害
    人所遺失門號SIM卡，並盜用該門號SIM卡通信等一切情狀，
    而分別量處如主文所示之刑，並各諭知易服勞役及易科罰金
    之折算標準，以資懲儆。
六、查被告係以其所侵占之上開被害人所遺失門號SIM卡，為盜
    用電信設備通信之行為，核與電信法第60條規定係就「電信
    器材」為沒收之規定不符，自無適用該條規定逕就原屬被害
    人合法所有之上開門號SIM卡宣告沒收之餘地。至被告用以
    盜打上開門號SIM卡之行動電話3支，未據扣案，並無證據證
    明尚屬存在，且依時下行動電話更換迅速之程度，更有查扣
    之困難，爰不依刑法第38條第1項第2款規定予以沒收，併此
    敘明。
據上論斷，應依刑事訴訟法第299條第1項前段，電信法第56條第
1項，刑法第11條前段、第337條，第41條第1項前段、第42條第3
項，刑法施行法第1條之1，判決如主文。
本案經檢察官鄒千芝到庭執行職務。
中    華    民    國   100    年    11    月    22    日
            刑事第五庭  審判長法  官  楊真明
                              法  官  簡璽容
                              法  官  賴秀雯
以上正本與原本無異。
如不服本判決應於收受送達後10日內向本院提出上訴書狀，並應
敘述具體理由；其未敘述上訴理由者，應於上訴期間屆滿後20日
內向本院補提理由書（均須按他造當事人之人數附繕本）「切勿
逕送上級法院」。
                              書記官  鄭郁慈
中    華    民    國   100    年    11    月    22    日
附錄本案論罪科刑法條全文：
一、中華民國刑法第337條（侵占遺失物罪）
    意圖為自己或第三人不法之所有，而侵占遺失物、漂流物或
    其他離本人所持有之物者，處5百元以下罰金。
二、電信法第56條第1項：
    意圖為自己或第三人不法之利益，以有線、無線或其他電磁
    方式，盜接或盜用他人電信設備通信者，處5年以下有期徒
    刑，得併科新台幣150萬元以下罰金。